【裁判字號】    99,司,28
【裁判日期】    990812
【裁判案由】    選派檢查人
【裁判全文】
臺灣板橋地方法院民事裁定                99年度司字第28號
聲  請  人  丙○○
代  理  人  林明賢律師
            游敏傑律師
            蔡文彬律師
上一人之複代理人
            甲○○
相  對  人  櫻梅建設股份有限公司
法定代理人  乙○○
代  理  人  丁○○
上列聲請人聲請為相對人選派檢查人事件，本院裁定如下：
    主      文
選派胡光偉會計師為櫻梅建設股份有限公司之檢查人。
聲請程序費用由相對人負擔。
    理      由
一、聲請人聲請意旨略以：相對人公司之股份總數為250萬股，
    每股金額新臺幣（下同）10元，聲請人持有相對人公司之股
    份數約22萬2000股，乃繼續1年以上持有已發行股份總數3%
    以上之股東。又聲請人為聲請選派檢查人，曾向臺北縣政府
    申請抄錄相對人公司登記資料及股東名冊，惟主管機關並無
    相對人公司之股東名冊資料。相對人公司乃聲請人之先父蔡
    城之家族企業，聲請人為大房之子，相對人公司之董事長乙
    ○○與董事蔡榮聰、丁○○，則分別為先父之二房配偶與子
    。先父在世時，乙○○與蔡榮聰、丁○○藉協助先父經營公
    司之便，長期掌握公司業務帳目及財產情形等資料，民國98
    年11月13日先父不幸逝世，聲請人為明瞭公司狀況，曾請相
    對人公司提供業務帳目及財產等資料，惟相對人公司拒不提
    出任何資料使聲請人知悉，聲請人亦無法獲取相關資訊，相
    對人公司之業務帳目及財產等情形如何，對聲請人之股東權
    益有重大影響，有依公司法第245條第1項聲請法院選派檢查
    人之必要等語。並提出櫻梅建設股份有限公司變更登記表、
    聲請人之全國財產稅總歸戶財產查詢清單、被繼承人蔡城繼
    承系統表、本院檢察署相驗屍體證明書等影本為證據。
二、相對人櫻梅建設科技股份有限公司則以：否認聲請人為相對
    人公司之股東，當初股份是相對人代理人之父親的，可是相
    對人代理人父親已經死亡，公司在97年11月的時候有作減資
    ，後來又有增資，現在聲請人所有的股份是有超過3%沒有錯
    等語。
三、按繼續1年以上，持有已發行股份總數3%以上之股東，得聲
    請法院選派檢查人，檢查公司業務帳目及財產情形，公司法
    第245條第1項定有明文。次按公司法第245條第1項所定聲請
    選派檢查人之規定，除具備繼續1年以上持有已發行股份總
    數3%之股東之要件外，別無其他資格之限制（最高法院86年
    度台抗字第108號判決意旨參照）。股份有限公司之股東為
    行使公司法所賦與之單獨股東權或少數股東權，實有必要直
    接檢查公司業務帳目及財產情形，因此，公司法乃於第245
    條第1項賦與少數股東對公司業務及財產狀況之檢查權。又
    為防止少數股東濫用此一權利，公司法嚴格其行使要件，股
    東須持股達已發行總股份數量3%以上，且必須向法院聲請選
    派檢查人，檢查內容並以公司業務帳目及財產情形為限，是
    在立法上，已就行使檢查權對公司經營所造成之影響，與少
    數股東權益之保障間，加以斟酌、衡量，從而，倘具備繼續
    1年以上持有已發行股份總數3%之股東之要件，聲請法院選
    任檢查人，對公司業務帳目及財產狀況為檢查，公司即有容
    忍檢查之義務。經查，聲請人主張相對人公司之股份總數為
    250萬股，聲請人持有相對人公司之股份數約22萬2,000股，
    乃繼續1年以上持有已發行股份總數3%以上之股東等情，有
    聲請人提出之櫻梅建設股份有限公司變更登記表、聲請人之
    全國財產稅總歸戶財產查詢清單等影本在卷可稽，且為相對
    人公司所不爭執，是聲請人應得依公司法上開規定聲請法院
    選派檢查人一節，當堪認定。至於相對人公司否認聲請人為
    相對人公司之股東一節，茲因本件聲請之裁定，僅依非訟事
    件程序，就聲請人是否具備公司法第245條第1項規定繼續1
    年以上、持有公司已發行股份總數3%以上形式要件予以審查
    為已足，並無確定實體法上法律關係存否之效力，倘相對人
    公司就聲請人是否具備其公司股東身分有所爭執時，要非本
    件非訟程序所得加以審究，應由相對人另提起訴訟以資解決
    。則聲請人主張其合於前揭公司法第245條第1項規定之股東
    資格一節，當堪信為真實。
四、綜上所述，聲請人主張其持有相對人櫻梅建設股份有限公司
    已發行股份總數已逾3%，並以相對人櫻梅建設股份有限公司
    業務帳目、財產狀況為範圍，聲請本院選任檢查人，為有理
    由，依首揭說明，有依聲請人之聲請，為相對人櫻梅建設股
    份有限公司選派檢查人之必要。聲請人並推薦胡光偉會計師
    為檢查人，本院認為胡光偉會計師適於充任相對人櫻梅建設
    股份有限公司之檢查人，爰為裁定如主文。
五、依非訟事件法第21條第2項，民事訴訟法第95條、第78條，
    裁定如主文。
中    華    民    國    99    年    8     月    12    日
                  民事第一庭  法  官  許瑞東
以上正本係照原本作成
如對本裁定抗告須於裁定送達後10日內向本院提出抗告狀，並繳
納抗告裁判費新臺幣1,000元。
中    華    民    國    99    年    8     月    12    日
                              書記官  賴玉芬

司法院資訊處製作；財團法人民間司法改革基金會備份。
